臺灣臺中地方法院刑事判決　　　　　　100年度交訴字第164號
公　訴　人　臺灣臺中地方法院檢察署檢察官
被　　　告　楊景嘉
上列被告因肇事逃逸罪等案件，經檢察官提起公訴(100年度偵字
第3091號)，被告於本院準備程序進行中就被訴事實為有罪之陳
述，經本院合議庭裁定由受命法官獨任進行簡式審判程序，判決
如下：
    主  文
楊景嘉因過失傷害人，處拘役肆拾日，如易科罰金，以新臺幣壹
仟元折算壹日；又駕駛動力交通工具肇事，致人受傷而逃逸，處
有期徒刑陸月，如易科罰金，以新臺幣壹仟元折算壹日。
    犯罪事實及理由
一、犯罪事實：
(一)楊景嘉於民國99年12月11日晚間7時40分許，騎乘車牌號碼J
    RX-699號重型機車，沿臺中縣大里市 (現改制為臺中市○里
    區○○○路735巷由北向南行駛，行經塗城路735巷3之1號前
    時，原應注意車前狀況，隨時採取必要之安全措施，且依當
    時情形天候晴、夜間有照明，路面乾燥無缺陷、無障礙物、
    視距良好，並無不能注意之特別情事，竟疏未注意及此，適
    行人江佩樺、洪宇柔推嬰兒車由對向(由南向北)行走於該巷
    道右側路旁，楊景嘉因此撞及江佩樺，致江佩樺倒地受有左
    大腿、右手、左膝、右肘、右足、右腕、雙膝等多處擦傷。
    詎楊景嘉明知已肇事致人受傷，係依法負有救助義務之人，
    理應將江佩樺送醫救治，或為適當之保護處置，竟未報警處
    理或為電召救護車前來施予救援等必要之安全救護行為，基
    於肇事逃逸之犯意，停車查看見江佩樺受傷後，仍騎乘上開
    機車逕行駛離現場而逃逸，嗣因江佩樺記下楊景嘉所騎乘上
    開機車之車牌號碼，報警處理，而為警循線查獲。
(二)案經江佩樺訴由臺中市警察局 (現改制為臺中市政府警察局
    )霧峰分局報請臺灣臺中地方法院檢察署檢察官偵查起訴。
二、理由：
(一)本案被告楊景嘉所犯係死刑、無期徒刑、最輕本刑為3年以
    上有期徒刑以外之罪，被告於準備程序中就被訴事實為有罪
    之陳述，經告知簡式審判程序之旨，並聽取公訴人及被告之
    意見後，本院合議庭認為適宜而依刑事訴訟法第273條之1第
    1項規定，裁定由受命法官獨任進行簡式審判程序，且依同
    法第273條之2、第159條第2項之規定，不適用傳聞法則有關
    限制證據能力之相關規定，合先敘明。
(二)據以論罪之證據名稱：
    1.被告楊景嘉於本院審理時自白上揭犯行。
    2.證人即告訴人江佩樺、證人洪宇柔於警詢、偵訊時之證述
      。
    3.道路交通事故現場圖、道路交通事故調查表(一)、(二)、臺中
      縣警察局霧峰分局處理交通事故肇事逃逸案件移辦單、指
      認犯罪嫌疑人紀錄表各1份、肇事機車照片5張、霧峰澄清
      醫院99年12月12日診斷證明書1張。
    4.綜上各節相互佐證，被告自白核與事實相符，應堪採信，
      本案事證明確，被告犯行堪以認定，應予依法論科。
(三)論罪與量刑：
    按刑法第185條之4之肇事逃逸罪，以處罰肇事後逃逸之駕駛
    人為目的，俾促使駕駛人於肇事後能對被害人即時救護，以
    減少死傷，是該罪之成立只以行為人有駕駛動力交通工具肇
    事，致人死傷而逃逸之事實為已足，至行為人對肇事有否過
    失，則非所問 (最高法院92年度臺上字第6541號、94年度臺
    上字第2796、3380、3767號判決意旨參照)。是以交通事故
    一旦發生，且發生人員傷亡之情況，不論撞人或被撞，甚或
    因其他事故而造成死傷，只要是在駕駛動力交通工具過程內
    所發生之傷害範圍，參與交通事故之駕駛人，即應負有救助
    之義務，任何駕駛人均不能逕自以被害人無明顯外傷等類之
    粗淺觀察，即離開車禍現場任由潛在之傷害擴大，此為刑法
    第185條之4立法原因之一。核被告楊景嘉上揭所為，分別係
    犯刑法第185條之4之肇事致人傷害逃逸罪，及同法第284條
    第1項之過失傷害罪。被告所犯上述2罪，犯意各別，行為互
    殊，應予分論併罰。爰審酌被告參與道路交通，自應確實遵
    守交通規則以維護自身及其他用路人之安全，其行車未遵守
    交通規則而肇事致告訴人江佩樺受有上述傷害，且肇事致人
    受傷後，未協助就醫或報警處理，反駕車離開現場逃逸，致
    使應受照護之人傷害擴大之風險增加，兼衡酌其過失程度、
    告訴人所受傷害情形，及其犯罪後坦認犯行，態度尚佳，雖
    有意願賠償告訴人之損害，惟尚未與告訴人達成和解，賠償
    損害等一切情狀，分別量處如主文所示之刑，並均諭知易科
    罰金之折算標準。
三、應適用之法條：
    依刑事訴訟法第273條之1第1項、第299條第1項前段、第310
    條之2、第454條，刑法刑法第185條之4、第284條第1項、第
    41條第1項前段，刑法施行法第1條之1第1項、第2項前段，
    判決如主文。
本案經檢察官陳永豐到庭執行職務。
中    華    民    國   100    年    6     月    30    日
                  刑事第十七庭    法  官  簡芳潔
以上正本證明與原本無異。
如不服本判決應於收受送達後10日內向本院提出上訴書狀，並應
敘述具體理由；其未敘述上訴理由者，應於上訴期間屆滿後20日
內向本院補提理由書（均須按他造當事人之人數附繕本）「切勿
逕送上級法院」。
                                  書記官  余怜儀
中    華    民    國   100    年    6     月    30    日
附錄論罪科刑法條全文：
中華民國刑法第185條之4
駕駛動力交通工具肇事，致人死傷而逃逸者，處6月以上5年以下
有期徒刑。
中華民國刑法第284條
因過失傷害人者，處6月以下有期徒刑、拘役或5百元以下罰金，
致重傷者，處1年以下有期徒刑、拘役或5百元以下罰金。
從事業務之人，因業務上之過失傷害人者，處1年以下有期徒刑
、拘役或1千元以下罰金，致重傷者，處3年以下有期徒刑、拘役
或2千元以下罰金。